臺灣宜蘭地方法院刑事判決　　　　　　　 96年度訴字第181號
公　訴　人　臺灣宜蘭地方法院檢察署檢察官
被　　　告　丙○○
選任辯護人　陳惠如律師
上列被告因殺人未遂等案件，經檢察官提起公訴（96年度偵字第
185號），本院判決如下：
    主  文
丙○○對於公務員依法執行職務時，施強暴，累犯，處有期徒刑
貳年陸月。
    事  實
一、丙○○前因施用毒品案件，經本院於民國91年6月28日，以
    90年度簡上字第24號刑事判決判處有期徒刑6月確定，於91
    年8月20日易科罰金執行完畢。復因施用毒品案件，經本院
    於93年9月24日，以93年度訴字第27號刑事判決判處有期徒
    刑1年確定，再因施用毒品案件，經臺灣高等法院於94年6月
    22日，以94年度上易字第660號刑事判決判處有期徒刑10月
    確定，上開有期徒刑1年、10月經接續執行後，於95年5月26
    日假釋出監並付保護管束，於保護管束期間中，因未按時報
    到而違反保護管束應遵守事項，經撤銷假釋執行殘刑有期徒
    刑4月22日，遭臺灣宜蘭地方法院檢察署以95年11月22日宜
    檢東執典緝字第689號發佈通緝。詎丙○○猶不知悔改，於
    95 年12月19日下午7時許，騎乘機車行經宜蘭縣羅東鎮○○
    路威尼斯汽車旅館前，為宜蘭縣警察局羅東分局員警甲○○
    騎乘機車並後載乙○○警員當場執行逮捕職務，丙○○旋即
    欲駕車逃逸，而遭乙○○警員雙手拉住，致丙○○與甲○○
    警員各騎乘之機車因重心不穩雙雙跌到，丙○○、甲○○、
    乙○○跌倒在地時，丙○○竟基於妨害公務之犯意，於起身
    之際隨手將其攜帶之西瓜刀抽出後揮砍，欲阻止甲○○、乙○○警員近身，而砍傷正欲起身之乙○○警員右肩，致乙○○受有右肩切割傷併肌肉損傷之傷害，乙○○警員隨即後退
    。甲○○警員亦隨即起身欲奪下丙○○所持之西瓜刀，2人
    於拉扯之間，甲○○右手遭西瓜刀切劃，而受有右手掌擦傷
    並皮膚缺損之傷害，丙○○即以此方式，施強暴於執行公務
    之甲○○、乙○○警員，嗣乙○○警員再上前與甲○○警員
    共同協力將丙○○制服而逮捕歸案。
二、案經宜蘭縣警察局羅東分局報請臺灣宜蘭地方法院檢察署檢
    察官偵查起訴。
    理  由
甲、程序部分：
一、證據能力部分：按被告以外之人於審判外之言詞或書面陳述
    ，除法律有規定者外，不得作為證據，刑事訴訟法第159條
    第1項定有明文。本件證人丁○○、乙○○於警詢時之供述
    ，係被告以外之人於審判外之言詞陳述，為傳聞證據。被告
    之辯護人就上開供述之證據能力於本院準備及審理程序中均
    提出爭執，復查無得例外取得證據能力之法律依據，應認無
    證據能力，不得採為認定被告有罪之證據，先予敘明。
乙、被訴妨害公務部分：
一、訊據被告丙○○固坦承當日在威尼斯汽車旅館前遭甲○○、
    乙○○警員攔阻後，持西瓜刀揮舞等情不諱，惟矢口否認有
    妨害公務犯行，並辯稱：當天從汽車旅館休息出來，伊發覺
    摩托車輪胎被刺破，一出門口就被追撞，對方也沒有表明身
    分，伊莫名其妙遭追打，伊就隨手拿了西瓜刀，目的是為了
    嚇他們，可能是在爭奪的過程中，不小心揮刀碰到他們云云
    （參見本院卷第38頁96年5月24日準備程序筆錄）。經查：
  (一)被告前因施用毒品案件，經本院以93年度訴字第27號刑事判
    決判處有期徒刑1年確定，再因施用毒品案件，經臺灣高等
    法院以94年度上易字第660號刑事判決判處有期徒刑10月確
    定，上開有期徒刑1年、10月經接續執行後，於95年5月26日
    假釋出監並付保護管束，於保護管束期間中，因未按時報到
    而違反保護管束應遵守事項，經撤銷假釋執行殘刑4月22日
    ，遭臺灣宜蘭地方法院檢察署以95年11月22日宜檢東執典緝
    字第689號發佈通緝等情，此有臺灣高等法院被告前案紀錄
    表在卷可稽，並經本院調閱臺灣宜蘭地方法院檢察署95年度
    執更字第248號、95年度執緝字第357號卷宗審核屬實。
  (二)本件甲○○、乙○○警員於接獲線報後，渠2人頭戴半罩式
    安全帽，身穿便服及雨衣，由甲○○警員騎乘機車後載乙○○警員共同前往威尼斯汽車旅館緝捕被告，業據證人甲○○
    、乙○○於本院審理中證述在卷（參見本院卷第102頁、第
    110、111頁96年9月5日審判筆錄）。被告雖辯稱因不認識甲○○、乙○○警員，而不知甲○○警員2人執行公務云云，
    證人甲○○警員於本院審理中結證稱：丙○○以前叫楊忠義
    ，因涉有毒品案件，伊很有印象，伊跟乙○○對被告很瞭解
    ，在路上有盤查過，之後也有因為毒品案件抓過丙○○，他
    們將丙○○堵住之後，丙○○有稍微停下來，因丙○○與乙○○有認識，丙○○看到乙○○之後，乙○○對丙○○說「
    停車」，丙○○就問「我怎麼樣」，結果乙○○說「你通緝
    」，丙○○就要跑，說「我只有通緝而已」等語（參見本院
    卷第103、105頁96年9月5日前揭審判筆錄）。證人乙○○警
    員亦於本院審理中結證稱：伊與甲○○跟著丙○○騎在後面
    ，伊不知道丙○○是誰，經甲○○告知就是楊忠義之後，伊
    就知道，之前伊抓過他很多次，就在這件案件發生前不久，
    因為伊是在95年10月3日調到成功派出所當制服警員，伊到
    成功派出所後，丙○○被同事抓到，就在那時候，丙○○笑
    伊調到這裡，還曾經還跟伊開玩笑，說不聽他的話跟他要外
    面的線索，就不會二十年了還調來做制服，當時他們騎車上
    前並排在丙○○左側，接著伊說「楊忠義下車」，丙○○說
    「為什麼要抓我」，伊說「你通緝」，丙○○就不停車等語
    （參見本院卷第111、112、114頁前揭審判筆錄）。依證人
    甲○○、乙○○警員前開證述，被告前因毒品案件而認識證
    人，且於緝捕當時，證人乙○○警員即表示被告因案通緝，
    並示意被告停車，被告並以言語反駁，足見被告辯稱突遭不
    明人士上前突襲云云，要屬無據。
  (三)再就證人甲○○、乙○○警員實施逮捕程序時，被告之反應
    一節，依證人甲○○警員於本院審理中結證略稱：當時雙方
    車都很近，幾乎車碰車，乙○○是從車上要去抓丙○○，在
    拉扯中，雙方都倒地，當時情形很混亂，倒地之後，乙○○
    比較早起身，丙○○與乙○○都要起身之際，隱約中伊以為
    丙○○拿鐵棍由上往下向乙○○揮，伊比較晚起身，伊起身
    時乙○○叫伊小心，說丙○○有帶刀，站起來之後，因乙○○被丙○○砍後躲在旁邊，伊跟丙○○拉扯，丙○○當時拿
    刀，伊跟丙○○面對面，丙○○右手拿刀，伊左手抓丙○○
    的右手而拉扯，丙○○還是拿著刀子在揮，伊的右手掌側面
    在丙○○揮刀的時候被削到一層皮，中間伊有扳倒丙○○1
    次，丙○○在伊底下臉部朝上並試圖掙脫，此時伊的右手制
    住丙○○的右手，伊向丙○○說你毒品通緝而已，要這樣嗎
    ，但丙○○還是要掙脫，一直要跑，因為沒有完全制伏丙○○，所以丙○○後來站起來後說「警察我今天要跟你們拼」
    還一直罵三字經，乙○○在這段期間想要接近，但沒有辦法
    接近，那時候被告已經接近瘋狂，伊跟丙○○在拉扯及扭打
    ，伊又把丙○○扳倒，正好乙○○看到丙○○倒地，他們趁
    機把丙○○押在地上，丙○○右手還是緊握著刀子，乙○○
    叫丙○○把刀子放掉，也有用安全帽打丙○○握緊西瓜刀的
    手部，丙○○感覺跑不掉，就慢慢把刀子放掉，他們才拿手
    銬把丙○○銬住等語（參見本院卷第103至109頁前揭審判筆
    錄）。證人乙○○警員於本院審理中結證略稱：他們騎車上
    前並排在被告左側，接著伊說「楊忠義下車」，丙○○說「
    為什麼要抓我」，伊說「你通緝」，丙○○就不停車，伊雙
    手去拉丙○○，結果他們及被告的車就人車倒地，伊還抓著
    被告不放及趴在摩托車上，當3人打算要跳起來，伊整個人
    跳起來之際，於站著的時候，被告不知從何處拿出刀子，向
    伊劈過來，還邊罵三字經，丙○○劈過來的時候，伊是面對
    丙○○，但是不知道怎麼閃，肩夾骨就被劈到，伊被劈到後
    閃開，並喊說要小心，之後他們都去抓被告，甲○○站在左
    手邊，伊沒有看到丙○○哪一隻手拿刀子，伊是看到自己受
    傷後才鬆手，後來變成甲○○與丙○○搏鬥，甲○○把被告
    撲倒，並且勸說丙○○只有毒品通緝，需要這樣拼嗎，及要
    丙○○把刀放下，丙○○要試圖要掙脫，後來沒有掙脫，伊
    又拿安全帽打被告的手，被告刀子還是緊握不放，後來被告
    有比較鬆手，接下來是甲○○制伏被告，把刀子搶下來等語
    （參見本院卷第112至117頁前揭審判筆錄）。就證人甲○○
    、乙○○警員2人之證述，其2人於執行緝捕過程中，乙○○
    警員為阻止被告逃逸，於機車行進間以雙手抓住被告，致雙
    方機車因重心不穩人車倒地，於被告與甲○○、乙○○警員
    倒地之際，被告隨手取出西瓜刀1把，並於被告與乙○○警
    員起身之際，被告向乙○○警員右肩揮砍1刀，甲○○警員
    隨即起身抓住被告持刀之右手而互有拉扯，被告並於掙脫之
    過程中，其手持西瓜刀並切劃甲○○警員右手掌等情。而甲○○警員因此受有右手掌擦傷併皮膚缺損，乙○○警員因此
    受有右肩切割傷併肌肉損傷，有財團法人羅許基金會羅東博
    愛醫院出具之診斷證明書2紙在卷可證（參見警卷第13、14
    頁）。復有西瓜刀1把扣案可證，及被告所持西瓜刀及乙○○緝捕當時所穿之染血衣物照片共13幀附卷可佐。綜上所陳
    ，被告於甲○○、乙○○警員執行逮捕過程中，持西瓜刀揮
    舞抗拒，而對執行職務之警員施以強暴手段堪以認定，應依
    法論科。
二、核被告所為，係犯刑法第135條第1項妨害公務員執行職務罪
    。被告警員逮捕過程中，持刀拒捕而同時對於甲○○、乙○○警員施以強暴方法，被害之國家法益應係單一，為單純一
    罪。被告前因施用毒品案件，經本院以90年度簡上字第24號
    刑事判決判處有期徒刑6月確定，於91年8月20日易科罰金執
    行完畢，有卷附臺灣高等法院被告前案紀錄表可按，其受有
    期徒刑之執行完畢，5年內再犯法定刑有期徒刑以上之本罪
    ，為累犯，依法加重其刑。爰審酌被告於警員依法執行職務
    中，竟持刀抗拒逮捕，且於抵抗之過程中，致使警員受傷，
    且於事後就其所為猶飾詞卸責，均無絲毫悔意，依其犯罪之
    目的、手段、犯罪所生之損害，及犯罪後之態度等一切情狀
    ，量處如主文所示之刑，以示懲儆。扣案之西瓜刀1把，被
    告自承係自他人處拿取，而非其所有之物，依卷內資料，亦
    無積極證據證明係被告所有之物，爰不為沒收之諭知。
丙、被告殺人未遂部分：
一、公訴意旨另以被告持西瓜刀砍向乙○○警員後，復持刀連續
    砍向甲○○警員，因認被告此部分之犯行另涉有刑法第271
    第2項、第1項殺人未遂罪名云云。
二、按犯罪事實應依證據認定之，無證據不得認定其犯罪事實，
    刑事訴訟法第154條第2項定有明文。又對於依法執行執行職
    務之公務員施以強暴手段，若無傷害之故意，而於實施強暴
    行為之過程中，致被害人受有傷害，乃實施強暴之當然結果
    ，固不另論罪。公訴人認被告殺人未遂犯行，無非係以被告
    持刀拒捕過程中，因揮舞刀械致甲○○、乙○○警員受有傷
    害為主要論據。
三、經查：依證人甲○○、乙○○警員之前開證述，乙○○警員
    先以雙手欲抓住逮捕騎乘機車之被告，致被告與證人所駕駛
    之機車均因重心不穩而跌倒在地，而於被告與乙○○警員起
    身之際，乙○○警員係突遭被告持刀揮砍1下等情。再於甲○○警員起身後，依證人甲○○證稱：「我抓住他的右手，
    他的手上下左右揮動」、「我的右手掌側面。在他揮的時候
    ，被他削到一層皮」、「（你抓住被告的手，過程中被告是
    否有掙脫你的手？）第一次扳倒被告之後，有掙脫，掙脫後
    起來。」、「（被告掙脫後起來，有無拿刀攻擊你？）應該
    來不及，因為只有一下子，他起來，我就上前，我又繼續握
    住他的手。」（參見本院卷第108、109頁前揭審判筆錄）。
    則被告前於倒地起身之際，為掙脫乙○○警員，及於起身後
    ，甲○○警員以手抓住被告持刀之手，欲制服被告之時，被
    告前開揮舞刀械掙脫逮捕之動作，是否基於殺人之犯意尚非
    無疑。況本件被告係因撤銷假釋執行殘刑4月22日，以該刑
    期係屬輕微，且被告前與甲○○、乙○○警員並無深仇宿怨
    ，被告亦無甘犯殺人重罪以謀求自保。是被告辯稱並無殺人
    犯意，係於拒捕持刀揮舞過程中傷及甲○○、乙○○警員應
    堪採信。則被告於拒捕過程中，對於依法執行職務之警員所
    為傷害行為，應係在其實施強暴之行為中，而不另論傷害罪
    。此外，復查無任何積極證據，足認被告確有公訴人所指此
    部分之殺人未遂犯行，惟公訴意旨認被告此部分之犯行與前
    揭論罪科刑部分，有想像競合之裁判上一罪關係，爰不另為
    無罪之諭知，附此敘明。
據上論斷，應依刑事訴訟法第299條第1項前段，刑法135條第1項
、第47條第1項，刑法施行法第1條之1，判決如主文。
本案經檢察官賴淑萍到庭執行職務
中　　華　　民　　國　　96　　年　　9 　　月　　19　　日
                  刑事第四庭  審判長法  官  謝佩玲
                            　　  　法　官  蘇錦秀
                            　  　　法　官  辜漢忠
以上正本證明與原本無異。
如不服本判決應於收受本判決後10日內向本院提出上訴書狀，並
應敘述具體理由。若未敘述理由者，應於上訴期間屆滿後20日內
向本院補提理由書狀(均須按他造當事人之人數附繕本)。
                                    書記官  許麗汝
中　　華　　民　　國　　96　　年　　9 　　月　　20　　日
附錄本案論罪科刑法條全文：
刑法第135條第1項
對於公務員依法執行職務時，施強暴脅迫者，處3年以下有期徒
刑、拘役或3百元以下罰金。
